臺灣新北地方法院民事裁定
111年度消債更字第52號
聲  請  人  李麗卿  
代  理  人  陶光星律師（法扶律師）
上列當事人因消費者債務清理事件聲請更生，本院裁定如下：
    主  文
一、聲請人李麗卿自民國111年11月2日上午10時起開始更生程序
    。
二、本件得由司法事務官進行更生程序。
    理  由
一、按債務人不能清償債務或有不能清償之虞者，得依本條例所
    定更生程序，清理其債務；債務人無擔保或無優先權之本金
    及利息債務總額未逾新臺幣（下同）1,200萬元者，於法院
    裁定開始清算程序或宣告破產前，得向法院聲請更生；債務
    人對於金融機構負債務者，在聲請更生或清算前，應向最大
    債權金融機構請求協商債務清償方案，或向其住、居所地之
    法院或鄉、鎮、市、區調解委員會聲請債務清理之調解，消
    費者債務清理條例（下稱消債條例）第3條、第42條第1 項
    、第151條第1項分別定有明文。又法院開始更生程序之裁定
    ，應載明其年、月、日、時，並即時發生效力；法院裁定開
    始更生或清算程序後，得命司法事務官進行更生或清算程序
    ，必要時得選任律師、會計師或其他適當之自然人或法人一
    人為監督人或管理人，消債條例第45條第1項、第16條第1 
    項分別定有明文。
二、聲請人主張略以：聲請人因個人生活支出、購買小孩美語教
    材及消費過度以致積欠債務，雖已準時繳交信用卡費，惟每
    月收入無法全額繳清及負擔銀行利息，又聲請人曾於民國11
    0年12月17日與最大債權銀行玉山國際商業銀行股份有限公
    司（下稱玉山銀行）進行前置協商而協商不成立。聲請人每
    月薪資扣除個人必要生活費用後，所餘無法清償上開債務，
    爰聲請更生等語。　　
三、經查：
(一)聲請人前曾聲請與玉山銀行進行前置協商，訂於110年10月2
    7日協商，該銀行提出分72期、年利率3.5％，每月清償2,676
    元之還款方案，然聲請人稱無法負擔致協商不成立等情，有
    聲請人提出之協商不成立通知書、財團法人金融聯合徵信中
    心查詢當事人綜合信用報告回覆書、玉山銀行債權人陳報狀
    可稽（見本院卷第35頁、第73頁、第245頁），堪可採認。
    是以聲請人所為本件更生聲請可否准許，應審究聲請人其現
    況是否有不能清償債務或有不能清償之虞之情事而定。
(二)聲請人陳報其無擔保或無優先權債務總額約為26萬3,747元
    等語，惟核對各債權人陳報狀，聯邦商業銀行股份有限公司
    （下稱聯邦銀行）債權金額為19萬7,011元、玉山銀行債權
    金額為34萬1,752元、中國信託商業銀行股份有限公司（下
    稱中信銀行）債權金額為21萬2,238元、新光行銷股份有限
    公司（下稱新光行銷公司）債權金額為9萬3,752元、匯誠第
    二資產管理股份有限公司（下稱匯誠第二資產公司）債權金
    額為16萬5,446元、新加坡商艾星國際有限公司台灣分公司
    （下稱艾星國際公司）債權金額為15萬5,518元（見本院卷
    第157、183、197、209、225、245頁），是以，金融機構債
    務暫計為75萬1,001元（含聯邦銀行19萬7,011元、玉山銀行
    34萬1,752元、中信銀行21萬2,238元），非金融機構債務暫
    計為41萬4,716元（含新光行銷公司9萬3,752元、匯誠第二
    資產公司16萬5,446元、艾星國際公司15萬5,518元），準此
    ，聲請人債務總額暫計116萬5,717元。
(三)又聲請人陳稱其目前任職於兆堃企業有限公司之外包清潔人
    員，每月收入2萬元，無兼職，無領取補助，其名下除有保
    險單2筆（解約金合計11萬4,719元）、存款若干元，別無其
    他財產等情，有提出勞工被保險人投保資料表、財產及收入
    狀況說明書、債務人清冊、全國財產稅總歸戶財產查詢清單
    、108至109年度綜合所得稅各類所得資料清單、中國信託銀
    行結清提款憑證、彰化銀行城東分行存摺封面及內頁、第一
    銀行存摺封面、元大銀行北三重分行存摺封面及內頁、元大
    銀行北三重分行外匯綜合存摺、台北南海郵局存摺封面及內
    頁、保險業通報作業資訊系統資料查詢結果表、保管帳 戶
    客戶餘額表及鍾坤麟台北南海郵局存摺封面及內頁等件影本
    在卷可參，並有本院函詢中國人壽保險股份有限公司之函覆
    及所附保單解約金資料（見本院卷第25-29頁、第33頁、第4
    7-48頁、第53-59頁、第97-101頁、第105頁、第113-139頁
    、第143-144頁、第263-265頁），經核與聲請人所述大致相
    符，故堪認聲請人目前平均每月收入為2萬元。
(四)聲請人主張其每月必要支出依新北市政府所公告之111年度
    新北市最低生活費1萬5,800元之1.2倍計算即1萬8,960元，
    經核符合消債條例第64條之2第1項規定；且依消債條例施行
    細則第21條之1第3項規定，聲請人若表明以行政院衛生福利
    部公布之最低生活費1.2倍計算必要支出，毋庸記載原因、
    種類及提出證明文件，是聲請人上開主張應為可採。
(五)基上，本院審酌聲請人現況之財產、勞力及信用等清償能力
    ，以聲請人目前平均每月收入約2萬元，經扣除其每月必要
    生活支出及扶養費用1萬8,960元後，尚餘140元；而聲請人
    現積欠債務金額約116萬5,717元，如以其保單解約金之價值
    及每月收入扣除必要生活支出後之餘額清償前開債務，尚須
    約32年多之時間始能清償完畢【計算式：（116萬5,717元－1
    1萬4,719元）÷2,676元÷12月≒32.7年，小數點後2位四捨五
    入），遑論上開債務仍須持續計算每月高額之利息及違約金
    ，是聲請人每月得用以償還債務之數額，顯然更低，尚待支
    付之債務總額應屬更高，其還款年限顯然更長，故堪信以聲
    請人目前之經濟狀況已有不能清償其所負前開債務之虞。從
    而，聲請人所為本件聲請，核符消債條例第3條所定「不能
    清償之虞」之要件。
四、綜上所述，本件聲請人為一般消費者，並未從事營業活動。
    其有無法清償債務之虞情事，又所負無擔保或無優先權之債
    務，並未逾1,200萬元，且未經法院裁定開始清算程序或宣
    告破產，復查無消債條例第6條第3項、第8條或第46條各款
    所定駁回更生聲請之事由存在，則聲請人聲請更生，洵屬有
    據，應予准許，並命司法事務官進行本件更生程式，爰裁定
    如主文。
五、至聲請人應於更生程序開始後，由債權人會議可決或由法院
    裁定認可其更生方案後方能實行，倘未能經債權會議可決或
    經法院裁定認可，則依消費者債務清理條例第61條規定，應
    續行清算程序，故本件聲請人仍應提出足以為債權人接受或
    經法院認為公允之更生方案以供採擇，附此敘明。　　
中　　華　　民　　國　　111 　 年　　11　　月 　 2　  日
                  民事第一庭   法  官    毛崑山
上為正本係照原本作成。
本件不得抗告。
本裁定已於111年11月2日上午10時公告。
中　　華　　民　　國　　111 　 年　　11　　月 　 2 　 日
                               書記官    童淑敏